# 委托经营达到控制如何编制合并报表？

提问人：xiong_xia_2008 时间：2021-08-11 13:33:05
陈版主，您好！有个关于委托经营合并报表编制问请教一下您。具体如下：
A公司全资子公司B公司经营不善，A公司拟将B公司委托给C公司运营三年，C公司为大型国企，C公司与A、B公司不存在关联关系，C公司经营B公司期间有权决定其财务政策和经营政策，具有控制权，C公司导入资源到B公司使其扭亏为盈，三年经营期承诺盈利分别为 1000 万、 1500 万、2000 万，三年期满如未满足盈利承诺需对A公司进行补偿。
具体有两种合作模式：第一种，C公司无偿取得A公司51%股权，如果三年经营期未达到业绩条件，三年期满C公司无偿转让股权给原股东并对其补偿；第二种，C公司不拥有股权，每年按实现的盈利的51%收取管理费，如三年经营期满未达到业绩条件，委托经营协议解除并对原股东进行补偿。
以上两种受托经营模式下，C公司编制合并报表时是否需要将B公司纳入合并范围？如纳入合并范围，合并报表分别如何编制？

回答人：chenyiwei
这种有明确期限的受托经营，一般不认为受托方在受托期间享有对目标企业的控制权，不应将目标企业纳入其合并报表范围。
证监会《监管规则适用指引——会计类第 1 号》之“1-9 控制的判断”：
1-9 控制的判断
合并财务报表的范围应当以控制为基础予以确定。控制的定义包含三个核心要素：一是投资方拥有对被投资方的权力，有能力主导被投资方的相关活动；二是投资方对被投资方享有可变回报；三是投资方有能力运用对被投资方的权力影响其回报金额。
监管实践发现，部分公司在判断是否对被投资方拥有控制时对准则的理解存在偏差和分歧。现就具体事项如何适用上述原则的意见如下：
一、委托、受托经营业务
公司在判断对受托经营的业务（即标的公司）是否拥有控制时，需重点关注以下问题：
一是关于对标的公司拥有权力的认定。在判断是否对标的公司拥有权力时，除日常运营活动相关的权力外，还应当考虑是否拥有主导对标的公司价值产生重大影响的决策事项的能力和权力。例如，部分委托经营协议中约定，标的公司进行重大资产购建、处置、重大投融资行为等可能对标的公司价值具有重大影响的决策时，需经委托方同意。这种情况下，受托方不具有主导对标的公司价值产生重大影响的活动的权力，不应认定受托方对标的公司拥有权力。又如，部分委托受托经营业务中，委托方或双方并无长期保持委托关系的意图，部分委托协议中赋予当事一方随时终止委托关系的权力等。前述情况下，受托方仅能在较短或不确定的期间内对标的公司施加影响，不应认定受托方对标的公司拥有权力。
二是关于享有可变回报的认定。从标的公司获得的可变回报，不仅包括分享的基于受托经营期间损益分配的回报，还应考虑所分享和承担的标的公司整体价值变动的报酬和风险。例如，部分委托经营协议中虽然约定委托期间标的公司损益的绝大部分比例由受托方享有或承担，但若标的公司经营状况恶化则受托方到期不再续约，这表明受托方实际上并不承担标的公司价值变动的主要报酬或风险，不应认为受托方享有标的公司的重大可变回报。又如，部分委托经营协议中虽然约定受托方享有标的公司的可变回报，但回报的具体计量方式、给付方式等并未作明确约定，有关回报能否实际给付存在不确定性，根据实质重于形式的原则，也不应认定受托方享有可变回报。
即使在第一种方案下，名义上取得了51%的股权，但也不可以纳入合并范围。托管期间虽然名义上持有51%股权，但更多地是形式上的，是为了方便以股东身份行使管理权，实质上并不享有完整的股东权利，故此方案下的持股不作为对目标公司具有控制权的依据。